【裁判字號】    97,交聲,626
【裁判日期】    970618
【裁判案由】    交管條例聲異
【裁判全文】
臺灣板橋地方法院交通事件裁定        97年度交聲字第626號
原處分機關  交通部公路總局臺北區監理所
異  議  人
即受處分人  乙○○
上列異議人因違反道路交通管理處罰條例案件，對於交通部公路
總局臺北區監理所於民國九十七年二月二十七日所為北監自裁字
裁四０－Ｃ00000000號裁決處分（原舉發案號：臺北縣
政府警察局九十六年十月十日北縣警交字第Ｃ00000000
號），聲明異議，本院裁定如下：
    主  文
異議駁回。
    理  由
一、原處分意旨略以：本件異議人即受處分人乙○○駕駛車號七
    三二八－ＫＤ號自用小客車，於民國九十六年十月十日下午
    九時許，行經臺北縣板橋市○○路與公館街交岔路口時，自
    民權路違規紅燈左轉進入公館街，為臺北縣政府警察局板橋
    分局板橋派出所員警當場攔檢舉發。嗣原處分機關乃依道路
    交通管理處罰條例第五十三條第一項、第六十三條第一項第
    三款（裁決書漏載第三款）及違反道路交通管理事件統一裁
    罰基準表之規定，裁處受處分人罰鍰新臺幣（下同）五千四
    百元，並記違規點數三點。
二、聲明異議意旨略以：伊於前揭時地是依綠燈左轉號誌才左轉
    進入公館街，伊並無舉發通知單上所載違規紅燈左轉之情事
    ，因此婉拒舉發員警要求於舉發單上簽名之請求。舉發單位
    未發現確切之違規事實，仍逕行移送、舉發，已有違依法行
    政原則；且依道路交通管理處罰條例第八條第二項之規定「
    前項處罰於裁決前，應給予違規行為人陳述之機會」，就法
    理及立法精神而論，本項應屬強制規定，然本案原處分機關
    並未依法給予伊任何陳述之機會，故所作之行政處分應屬瑕
    疵之行政處分，為此聲明異議，請求撤銷原處分云云。
三、按汽車駕駛人，行經有燈光號誌管制之交岔路口闖紅燈者，
    處新臺幣一千八百元以上五千四百元以下罰鍰；又汽車駕駛
    人有第五十三條情形者，並記違規點數三點。道路交通管理
    處罰條例第五十三條第一項及第六十三條第一項第三款分別
    定有明文。次按行為人有違反道路交通管理處罰條例之情形
    者，應填製舉發違反道路交通管理事件通知單，並於被通知
    人欄予以勾記，其係當場舉發者，應填記駕駛人或行為人姓
    名、性別、出生年月日、地址、身分證統一編號及車主姓名
    、地址、車牌號碼、車輛種類。被查獲之駕駛人或行為人為
    受處分人時，應於填記通知單後將通知聯交付該駕駛人或行
    為人簽名或蓋章收受之；拒絕簽章者，仍應將通知聯交付該
    駕駛人或行為人收受，並記明其事由及交付之時間；拒絕收
    受者，應告知其應到案時間及處所，並記明事由與告知事項
    ，視為已收受，違反道路交通管理事件統一裁罰基準及處理
    細則第十一條第一項第一款定有明文。又按本條例所定罰鍰
    之處罰，行為人接獲違反道路交通管理事件通知單後，於十
    五日內得不經裁決，逕依第九十二條第三項之罰鍰基準規定
    ，向指定之處所繳納結案；不服舉發事實者，應於十五日內
    ，向處罰機關陳述意見；其不依通知所定期限前往指定處所
    聽候裁決，且未依規定期限繳納罰鍰結案或向處罰機關陳述
    意見者，處罰機關得逕行裁決之，道路交通管理處罰條例第
    九條第一項亦定有明文。
四、經查：
  (一)異議人於九十六年十月十日下午九時許，駕駛車號七三二八
    －ＫＤ號自用小客車，行經臺北縣板橋市○○路與公館街交
    岔路口時，因有「闖紅燈」之違規事實，遭員警當場攔停掣
    單舉發，有臺北縣政府警察局九十六年十月十日北縣警交字
    第Ｃ00000000號舉發違反道路交通管理事件通知單
    通知聯及移送聯各一紙在卷可稽。
  (二)異議人雖以前揭情詞置辯，然證人即當時執行勤務之員警甲
    ○○在本院調查時具結證稱：舉發當日伊係騎乘警用機車執
    行巡邏勤務，於下午九時許，自臺北縣板橋市○○街南往北
    方向綠燈要直行時，看到車號七三二八－ＫＤ號自小客車從
    民權路左轉公館街，當時民權路是紅燈，所以伊就迴轉當場
    將異議人攔停等語（詳本院九十七年五月二十六日訊問筆錄
    第二頁），並有證人甲○○繪製之現場圖一張附卷可參。又
    證人甲○○係依法執行公務之警員，與異議人復無仇隙，衡
    情當無誣指之理，則證人甲○○之證詞，堪認與事實相符，
    足以採信。且查本件違規路段所設置號誌，僅為紅、黃、綠
    三燈號，並未設置有左轉專用號誌，此有證人甲○○所提出
    之違規路段照片四幀附卷可稽。是異議人前開辯解，不足採
    信。
  (三)又異議人另辯稱：舉發單位未發現確切之違規事宜，仍逕行
    移送、舉發，已有違依法行政原則；且原處分機關於作成處
    分前亦未給予伊任何陳述之機會，該作成之處分應屬瑕疵之
    行政處分云云。惟查，本件異議人遭員警當場攔停後，因爭
    執其並未闖紅燈，故拒絕簽收前開通知單，舉發員警遂在前
    開本件舉發通知單上註記：「駕駛人乙○○表示拒簽收，已
    告知應到案時間及應到案處所」字樣，此有前揭舉發違反道
    路交通管理事件通知單在卷可考，依違反道路交通管理事件
    統一裁罰基準及處理細則第十一條第一項第一款之規定，應
    視為異議人已經收受該通知單。本件異議人既已收受該通知
    單，當可自行決定是否向處罰機關陳述意見，異議人既未於
    期限內依法提出申訴，怠於維護己身權益，自不得以此為由
    主張原處分機關作成之處分屬瑕疵之行政處分。
五、綜上所述，本件異議人前開違規事實，事證明證，原處分機
    關依道路交通管理處罰條例第五十三條第一項、第六十三條
    第一項第三款與違反道路交通管理事件統一裁罰基準表規定
    裁處罰鍰五千四百元，並記違規點數三點，核無違誤。本件
    異議人之異議為無理由，應予駁回。
據上論斷，應依道路交通案件處理辦法第十九條，裁定如主文。
中    華    民    國    97    年    6     月    18    日
                      交通法庭  法  官  王士珮
以上正本證明與原本無異
如不服本裁定應於送達後五日內向本院提出抗告狀
                                書記官  郭晉良
中    華    民    國    97    年    6     月    18    日


司法院資訊處製作；財團法人民間司法改革基金會備份。
